臺灣高等法院高雄分院刑事判決　　　 100年度上訴字第1616號
上　訴　人
即　被　告　林肇和
上列上訴人因毒品危害防制條例案件，不服臺灣屏東地方法院10
0 年度訴字第839 號中華民國100 年8 月31日第一審判決（起訴
案號：臺灣屏東地方法院檢察署100 年度毒偵字第812 號），提
起上訴，本院判決如下：
     主  文
上訴駁回。
     理  由
一、按上訴書狀應敘述具體理由；又第二審法院認為上訴書狀未
    敘述理由或上訴有刑事訴訟法第362 條前段之情形者，應以
    判決駁回之，同法第361 條第2 項、第367 條前段定有明文
    。
二、上訴人即被告（下稱被告）林肇和上訴意旨略以：吸食毒品
    者乃心理、生理上之病態，主在大腦受損，無法自行治療，
    需藉助精神醫學上之輔助始能治癒，若一味刑罰對待，仍屬
    罔然。又原判決之量刑僅以被告林肇和有前科，素行非佳等
    語，量處有期徒刑1 年2 月，未逐款審酌刑法第57條各款規
    定，即有疏漏。再原判決以被告林肇和施用毒品將來可能有
    其他犯罪係屬推測，有違認定犯罪事實應依證據之違法。
三、經查，原判決以被告林肇和施用第一級毒品，罪證明確，乃
    審酌被告林肇和施用毒品，足以戕害其身心，滋生其他犯罪
    ，且前有多次施用毒品前科，素行非佳，有被告前案紀錄表
    可稽，惟念其坦承犯行，且施用毒品行為於本質上係屬自我
    戕害行為，反社會性之程度尚屬較低等一切情狀，量處有期
    徒刑1 年2 月，原判決認事用法，核無不合，量刑亦屬允當
    。又毒品危害防制條例對於施用第一、二級毒品者，認其係
    具有「病患性犯人」之特質，採行觀察、勒戒以戒除其身癮
    之措施，故犯同條例第10條之罪者，依同條例第20條、第23
    條第2 項之規定，將其刑事處遇程序，區分為「初犯」及「
    五年內再犯」、「五年後再犯」，依其立法理由之說明：「
    初犯」始須經觀察、勒戒；經觀察、勒戒執行完畢釋放後，
    「五年內再犯」者，因其再犯率甚高，原實施之觀察、勒戒
    既已無法收其實效，應依法追訴。被告林肇和前於民國88年
    間因施用毒品案件，經法院裁定令入勒戒處所施予觀察、勒
    戒，因有繼續施用毒品傾向，再經法院裁定令入戒治處所施
    予強制戒治，於90年3 月23日執行完畢釋放，並由臺灣屏東
    地方法院檢察署檢察官以90年度戒毒偵字第106 號為不起訴
    處分確定，詎被告林肇和自強制戒治執行完畢釋放後5 年內
    起，即因施用毒品多次經法院判處罪刑確定，此有被告前案
    紀錄表在卷足憑，足見原實施之觀察、勒戒已無法收其實效
    ，是原判決就被告林肇和本次施用第一級毒品犯行依法追訴
    審理，即核無不合，被告林肇和上訴意旨以施用毒品者乃心
    理、生理上之病態，需藉助精神醫學上之輔助始能治癒，若
    一味刑罰對待，仍屬罔然等語，乃無理由。另依刑法第57條
    規定，科刑時應以行為人之責任為基礎，並應審酌該條各款
    規定之事項為科刑輕重之標準，然並非謂應逐一審酌刑法第
    57條各款規定之情形，原判決既已審酌被告林肇和犯罪之手
    段為自我戕害、有多次施用毒品前科之品行、足以滋生其他
    犯罪所生之危險、坦承犯行之犯罪後態度等事項，而衡諸一
    般施用毒品者為籌措購買毒品之金錢，經常伴隨竊盜、搶奪
    、強盜等犯罪，嚴重影響社會治安及國民之生命、身體、財
    產安全，此乃大眾周知之事實，是原判決認施用毒品足以滋
    生其他犯罪，尚無違經驗法則，被告林肇和上訴意旨以原判
    決未逐款審酌刑法第57條各款規定及認定犯罪事實未依證據
    等語，亦無理由。從而，被告林肇和上訴意旨指摘原判決不
    當，為無理由，應予駁回。此外，被告林肇和並未依據卷內
    既有訴訟資料或提出新事證，指摘或表明原審判決有何採證
    認事、用法或量刑等足以影響判決本旨之不當或違法，而構
    成應予撤銷之具體理由（例如：依憑證據法則具體指出所採
    證據何以不具證據能力，或依憑卷證資料，明確指出所為證
    據證明力之判斷如何違背經驗、論理法則），其上訴即不合
    法律上之程式。再上訴不合法律上之程式之情形，依刑事訴
    訟法第367 條但書規定：「但其情形可以補正而未經原審法
    院命其補正者，審判長應定期間先命補正。」，係指上訴書
    狀未敘述理由，原審未命補提理由書狀，審判長即應定期間
    先命補正。被告提起上訴時，上訴書狀如已載理由者，即無
    審判長應定期間先命補正之適用。被告林肇和之上訴書狀未
    敘述具體理由，且於上訴期間屆滿（即100 年9 月23日）後
    之20日內（即100 年10月13日以前），亦未補提上訴具體理
    由，依上開規定，顯屬違背法律上之程式，應由本院依同法
    第367 條前段、第372 條不經言詞辯論判決如主文。
中    華    民    國  100     年    10    月    20    日
                    刑事第八庭  審判長法  官  李炫德
                                      法  官  徐美麗
                                      法  官  郭玫利
以上正本證明與原本無異。
如不服本判決應於收受本判決後10日內向本院提出上訴書狀，其
未敘述上訴理由者，並得於提起上訴後10日內向本院補提理由書
狀（均須按他造當事人之人數附繕本）「切勿逕送上級法院」。
中    華    民    國  100     年    10    月    20    日
                                      書記官  梁美姿